【裁判字號】    98,交聲,1375
【裁判日期】    981113
【裁判案由】    違反道路交通管理處罰條例聲明異議
【裁判全文】
臺灣士林地方法院交通事件裁定
                            九十八年度交聲字第一三七五號
受處分人
即異議人  甲○○
上列受處分人即異議人因違反道路交通管理處罰條例事件，對於
臺北市交通事件裁決所中華民國九十八年十月二十九日所為之處
分（原處分案號：北市裁罰字第裁二二—ＲＡ0000000號
），聲明異議，本院裁定如下：
    主  文
異議駁回。
    理  由
一、按汽車駕駛人，行經有燈光號誌管制之交岔路口闖紅燈者，
    處新臺幣（下同）一千八百元以上五千四百元以下罰鍰，並
    記違規點數三點，道路交通管理處罰條例第五十三條第一項
    、第六十三條第一項第三款分別定有明文。
二、原處分意旨略以：受處分人即異議人甲○○於民國九十八年
    四月八日上午十一時許，駕駛車牌號碼二四三二—ＤＰ號自
    用小客車，行經萬瑞公路基金二路設有行車管制號誌之交岔
    路口，該路口行車管制號誌已轉換為圓形紅燈，表示車輛禁
    止通行，不得超越停止線或進入路口，受處分人仍駕駛上開
    自用小客車闖紅燈，超越停止線，進入並通過路口，為該路
    口設置之微電腦闖紅燈自動照相設備拍照採證，基隆市政府
    警察局交通隊警員以其有行經有燈光號誌管制之交岔路口闖
    紅燈之違規行為，逕行製單舉發，該舉發違反道路交通管理
    事件通知單（下稱舉發通知單）送達受處分人後，受處分人
    未依限提出申述或自動繳納罰鍰，經原處分機關即臺北市交
    通事件裁決所依道路交通管理處罰條例第五十三條第一項、
    第六十三條第一項及違反道路交通管理事件統一裁罰基準表
    之規定，於同年十月二十九日以北市裁罰字第裁二二—ＲＡ
    0000000號裁決書裁處受處分人罰鍰五千四百元，並
    記違規點數三點。
三、異議意旨略以：受處分人並未收到本件違規通知單，且依舉
    發照片所示，受處分人之車輛於紅燈亮時已在停止線外，能
    否謂闖紅燈云云。
四、經查：
  (一)受處分人固辯稱未接獲本件舉發通知單云云，惟：
    1.按送達於應受送達人之住居所、事務所或營業所為之，但
      在行政機關辦公處所或他處會晤應受送達人時，得於會晤
      處所為之；又於應送達處所不獲會晤應受送達人時，得將
      文書付與有辨別事理能力之同居人、受僱人或應送達處所
      之接收郵件人員；又送達不能依前二條規定為之者，得將
      文書寄存送達地之地方自治或警察機關，由郵政機關送達
      者，得將文書寄存於送達地之郵政機關，並作送達通知書
      兩份，一份黏貼於應受送達人住居所、事務所、營業所或
      其就業處所門首，另一份交由鄰居轉交或置於該送達處所
      信箱或其他位置，以為送達，行政程序法第七十二條第一
      項、第七十三條第一項及第七十四條第一項、第二項分別
      定有明文；又行政機關依行政程序法而為文書之送達，專
      依行政程序法之規定，且該法並無準用民事訴訟法或刑事
      訴訟法關於寄存送達自寄存之日起十日生效規定之規定，
      是文書合法寄存送達後，當自寄存之日起即時生效，並非
      於寄存之日起算十日生效，或自受送達人實際領取文書之
      日起生效（臺灣高等法院九十七年法律座談會第四十二、
      四十三號提案研討結果參照）。
    2.本件受處分人於八十三年二月七日即設籍在臺北市○○區
      ○○街一段三巷十六號五樓迄今，而其於本件聲明異議狀
      所載之住址亦為上址，舉發機關即基隆市政府警察局亦將
      本件舉發通知單以掛號郵寄至受處分人前址住處，因無人
      簽收，乃於九十八年六月十五日依行政程序法第七十四條
      第一項、第二項之規定，將之寄存送達於送達地之郵政機
      關即中研院郵局，有戶役政系統個人基本資料查詢、聲明
      異議狀、送達證書及基隆市警察局同年九月十六日基警交
      字第○九八○○二六五四五號函在卷可稽，應認舉發機關
      ，業於同年六月十五日將本件舉發通知單合法送達予受處
      分人，不因受處分人有無實際領取而受影響。
  (二)受處分人雖又辯稱：受處分人之車輛於紅燈亮時已在停止線
    外，能否謂闖紅燈云云，然：
    1.按行車管制號誌圓形紅燈顯示之意義如下：(一)車輛面對圓
      形紅燈表示禁止通行，不得超越停止線或進入路口；又停
      止線，用以指示行駛車輛停止之界限，車輛停止時，其前
      懸部分不得伸越該線。本標線設於已設有「停車再開」標
      誌或設有號誌之交岔路口，鐵路平交道或行人穿越道之前
      方及左彎待轉區之前端。本標線為白實線，寬三十至四十
      公分，依遵行方向之路面寬度劃設之。與行人穿越道線同
      時設置者，兩者淨距以一公尺至三公尺為度，道路交通標
      誌標線號誌設置規則第二百零六條第五款第一目、第一百
      七十條第一項、第二項分別定有明文。
    2.觀諸卷附採證照片及其上數字、速率顯示，舉發地點交岔
      路口之行車管制號誌轉變為圓形紅燈二‧四秒時，受處分
      人所駕駛之上開車輛已超越路口停止線，該車後車輪並碾
      壓在路口停止線上，受處分人於紅燈亮起後四‧四秒後，
      猶繼續駕車以時速二十五公里往前行駛進入並通過該交岔
      路口，亦有基隆市警察局九十八年十月十二日基警交字第
      ○九八○○二八九二二號函附卷足憑，足證舉發地點交岔
      路口之行車號誌已轉變為紅燈後，受處分人猶駕車超越停
      止線，進入並通過路口，是受處分人確有闖紅燈之行為無
      訛。
  (三)末按道路交通管理處罰條例第九條規定：「本條例所定罰鍰
    之處罰，行為人接獲違反道路交通管理事件通知單後，於十
    五日內得不經裁決，逕依第九十二條第三項之罰鍰基準規定
    ，向指定之處所繳納結案；不服舉發事實者，應於十五日內
    ，向處罰機關陳述意見；其不依通知所定期限前往指定處所
    聽候裁決，且未依規定期限繳納罰鍰結案或向處罰機關陳述
    意見者，處罰機關得逕行裁決之。」。查受處分人固於本件
    舉發通知單上所載應到案日期即九十八年五月二十九日後方
    合法收受該舉發通知單，受處分人無法在應到案日期前遵期
    繳交罰款、或對其違規行為有陳述、爭執，惟受處分人至遲
    仍應於道路交通管理處罰條例第九條第一項所定合法送達後
    （即同年六月十五日）十五日內，向原處分機關提出申訴或
    依違反道路交通管理事件統一裁罰基準表之最低額二千七百
    元繳交罰鍰結案，原處分機關因受處分人未依法提出申訴及
    繳交最低罰鍰結案，乃於同年十月二十九日以北市裁罰字第
    裁二二—ＲＡ0000000號裁決書裁處受處分人罰鍰五
    千四百元，並記違規點數三點，有裁決書在卷可考，於法尚
    無不合。
  (四)綜上所述，受處分人前揭所辯，均不足採。原處分機關對受
    處分人前揭違規行為，依道路交通管理處罰條例第五十三條
    第一項、第六十三條第一項及違反道路交通管理事件統一裁
    罰基準表規定，以上開裁決書裁處受處分人罰鍰五千四百元
    ，並記違規點數三點，核無不當。本件聲明異議為無理由，
    應予駁回。
據上論斷，應依道路交通案件處理辦法第十九條，裁定如主文。
中    華    民    國  九十八  年   十一   月   十三   日
                          臺灣士林地方法院交通法庭
                              法      官  孫萍萍
以上正本證明與原本無異。
如不服本裁定，應於送達後五日內，向本院提出抗告狀。
                              書  記  官  陳紀元
中    華    民    國  九十八  年   十一   月   十三   日


司法院資訊處製作；財團法人民間司法改革基金會備份。
